---
title: "Derechos acuícolas a nivel nacional 1994 - 1er Trimestre 2024 [Ministerio
  de la Producción - PRODUCE]"
author: "SAMUEL GARCIA TURPO"
date: "2024-05-15"
output: html_document
---

```{r setup, include=FALSE}
knitr::opts_chunk$set(echo = TRUE)
library(readr)
library(dplyr)
library(tidyr)
library(lubridate)
library(ggplot2)
library(caret)
library(rpart)
library(rpart.plot)
library(magrittr)
```
## Paso 1 Cargar los datos
```{r}
# Cargar los datos
Dataset_Derecho_Acuicola290424 <- read_delim("D:/imformes/proyectos de Rstudio/entregable2/Dataset_Derecho_Acuicola290424.csv", delim = ";")
```
# Convertir fechas de formato AAAAMMDD
```{r}
Dataset_Derecho_Acuicola290424 <- Dataset_Derecho_Acuicola290424 %>%
  mutate(
    FECHA_EMISION = ymd(FECHA_EMISION),
    FECHA_VIGENCIA = ymd(FECHA_VIGENCIA),
    FECHA_CORTE = ymd(FECHA_CORTE)
  )
```

## Preparar los datos para análisis específico de Cusco
```{r prepare-cusco-data}
dataset_cusco <- Dataset_Derecho_Acuicola290424 %>%
  filter(DEPARTAMENTO == "CUSCO") %>%
  separate_rows(ESPECIE, sep = ", ") %>%
  count(ESPECIE) %>%
  arrange(desc(n))
cusco_especies <- dataset_cusco 
```

2. **Separación de las Especies y Conteo por Departamento**:
   Aquí, separamos las especies en filas distintas y contamos cuántas veces aparece cada especie en cada departamento.

# Separar las especies y contar por departamento
```{r}
dataset_dep <- Dataset_Derecho_Acuicola290424 %>%
  separate_rows(ESPECIE, sep = ", ") %>%
  group_by(DEPARTAMENTO, ESPECIE) %>%
  summarise(n = n(), .groups = "drop")
```
# Contar la cantidad total de especies únicas por departamento
```{r}
especies_por_departamento <- dataset_dep %>%
  group_by(DEPARTAMENTO) %>%
  summarise(cantidad_especies = n_distinct(ESPECIE))

```

3. **Visualización de Datos**:
   Finalmente, creamos un gráfico de barras que muestra la cantidad de especies únicas por departamento.


```{r}

ggplot(especies_por_departamento, aes(x = DEPARTAMENTO, y = cantidad_especies, fill = DEPARTAMENTO)) +
  geom_bar(stat = "identity") +
  theme_minimal() +
  labs(title = "Cantidad de Especies por Departamento",
       x = "Departamento",
       y = "Cantidad de Especies") +
  theme(axis.text.x = element_text(angle = 45, hjust = 1))  # Inclina las etiquetas del eje x para mejorar la visualización
```


2. **Visualización de Todas las Especies en Cusco**:
   Crea un gráfico de barras que muestre todas las especies encontradas en Cusco.

```{r}
ggplot(cusco_especies, aes(x = ESPECIE, y = n, fill = ESPECIE)) +
  geom_bar(stat = "identity") +
  theme_minimal() +
  labs(title = "Cantidad de Especies en el Departamento de Cusco",
       x = "Especies",
       y = "Cantidad") +
  theme(axis.text.x = element_text(angle = 90, hjust = 1))  # Rotar las etiquetas para mejor visualización
```

3. **Filtrar y Visualizar las 10 Especies Más Frecuentes**:
   Muestra un gráfico de las 10 especies más frecuentes para evitar un gráfico sobrecargado y facilitar la interpretación.

```{r}
# Usar solo las 10 especies más frecuentes para evitar un gráfico sobrecargado
top_especies_cusco <- cusco_especies %>%
  top_n(10, n)

ggplot(top_especies_cusco, aes(x = reorder(ESPECIE, n), y = n, fill = ESPECIE)) +
  geom_col() +
  coord_flip() +  # Intercambiar los ejes para mejor visualización
  theme_minimal() +
  labs(title = "Top 10 Especies en el Departamento de Cusco",
       x = "Especies",
       y = "Cantidad") +
  theme(legend.position = "none")
```
# Análisis Exploratorio de Datos
```{r}
summary(Dataset_Derecho_Acuicola290424)
ggplot(Dataset_Derecho_Acuicola290424, aes(x = DEPARTAMENTO, y = AREA)) +
  geom_boxplot() +
  theme(axis.text.x = element_text(angle = 45, hjust = 1))
Dataset_Derecho_Acuicola290424 %>%
  group_by(AÑO = year(FECHA_EMISION)) %>%
  summarise(n = n()) %>%
  ggplot(aes(x = AÑO, y = n)) +
  geom_line()
cor(Dataset_Derecho_Acuicola290424 %>% select_if(is.numeric))
```
# Preparación de Datos para Modelado

```{r}
printcp(modelo_arbol)
plot(modelo_arbol)
text(modelo_arbol)
predicciones <- predict(modelo_arbol, test, type = "vector")
mse <- mean((predicciones - test$AREA)^2)
print(mse)
rpart.plot(modelo_arbol)
```

# Visualización de especies por departamento

```{r}
especies_por_departamento <- train %>%
  group_by(DEPARTAMENTO) %>%
  summarise(cantidad_especies = n_distinct(ESPECIE))
ggplot(especies_por_departamento, aes(x = DEPARTAMENTO, y = cantidad_especies, fill = DEPARTAMENTO)) +
  geom_bar(stat = "identity") +
  theme_minimal() +
  labs(title = "Cantidad de Especies por Departamento", x = "Departamento", y = "Cantidad de Especies") +
  theme(axis.text.x = element_text(angle = 45, hjust = 1))

```

# CONCLUSION 

El conjunto de datos de Derechos Acuícolas a Nivel Nacional que ha estado trabajando, debemos considerar los análisis realizados y la información proporcionada. Sin tener acceso directo a todos los resultados específicos de los análisis, me basaré en los aspectos generales que normalmente se investigarían en un conjunto de datos como este y en los detalles que tiene compartido.

Aspectos generales del conjunto de datos
Diversidad de Especies y Áreas Geográficas : El conjunto de datos cubre una variedad de especies y departamentos, lo que indica un amplio espectro en las prácticas de acuicultura dentro del país. La diversidad de especies (como Gamitana, Paco, Boquichico) y los diferentes tipos de derechos de acuicultura reflejan tanto la riqueza biológica como la variedad en los usos y técnicas de acuicultura en diferentes regiones.

Tendencias Temporales en las Emisiones de Derechos : La capacidad de analizar cómo han cambiado las emisiones de derechos acuícolas a lo largo del tiempo (por ejemplo, a través de la fecha de emisión) podría ofrecer insights sobre las políticas y la economía relacionadas con la acuicultura en diferentes períodos. Este tipo de análisis ayuda a entender mejor cómo factores externos como cambios en la legislación o en la demanda de mercado pueden haber influenciado la industria.

Relación entre Área y Departamento : Los análisis como la distribución del área de derechos por departamento pueden mostrar cómo recursos específicos están distribuidos geográficamente, lo cual puede estar influenciado por factores naturales, políticos y económicos. Esto también puede señalar áreas de alta intensidad de acuicultura que podrían requerir regulaciones específicas o mayor atención en términos de sostenibilidad.

Conclusión Basada en el Análisis
Dado el análisis y la manipulación de datos que se ha llevado a cabo:

Importancia de la Acuicultura : Este conjunto de datos subraya la importancia de la acuicultura como una actividad económica y ecológica en el país, destacando la necesidad de una gestión efectiva y regulaciones adecuadas para asegurar su sostenibilidad.

Necesidad de Políticas Informativas : Los patrones encontrados en la emisión de derechos y las especies involucradas deben informar las políticas para optimizar tanto la producción como la conservación de recursos en diversas regiones.

Potencial para Análisis Predictivos : La utilización de modelos predictivos indica el potencial para anticipar tendencias futuras en la acuicultura, lo que puede ser crucial para planificar infraestructuras y servicios relacionados con esta industria, así como para la conservación de los ecosistemas acuáticos.

Desafíos y Oportunidades : Los desafíos en manejar y regular esta diversa actividad se destacan, pero también se presentan oportunidades para mejorar las prácticas a través de tecnología y ciencia de datos.

En resumen, el conjunto de datos de Derechos Acuícolas ofrece una visión valiosa de la dinámica de esta industria y su interacción con el medio ambiente y la sociedad. La correcta interpretación y uso de estos datos es esencial para el desarrollo sostenible de la acuicultura, garantizando beneficios económicos mientras se protegen los recursos naturales.

